臺灣臺北地方法院小額民事判決
110年度北小字第5071號
原      告  徐利華  
訴訟代理人  陳𥛢霖  
被      告  裕融企業股份有限公司

法定代理人  嚴陳莉蓮
訴訟代理人  林柏均  
            季佩芃律師
上列當事人間請求返還不當得利事件，於中華民國111年7月25日
言詞辯論終結，本院判決如下：
    主    文
原告之訴及假執行之聲請均駁回。
訴訟費用新臺幣壹仟元由原告負擔。 
    事實及理由要領
一、原告起訴主張：被告前執以原告於民國97年11月24日所簽發
    、票面金額為新臺幣（下同）57萬元，到期日為98年2 月21
    日之本票1 紙（下稱系爭本票），向本院聲請裁定准予強制
    執行，經本院以98年度司票字第17086號裁定（下稱系爭本
    票裁定）准予強制執行在案，嗣被告持系爭本票裁定暨確定
    證明為執行名義聲請對原告之財產為強制執行。惟原告對被
    告提起確認系爭本票債權不存在之訴，經本院以103年度簡
    上字第235號及102年度北簡字第12996號判決（下稱前案判
    決）確認被告持有系爭本票對原告之本票債權不存在確定。
    系爭本票債權既不存在，被告聲請之強制執行程序即屬違法
    而不生效力，然被告卻於判決確定前依系爭本票所載之約定
    事項按年息百分之20計算向原告超收利息49,388元，顯係不
    當得利，自應予以返還。爰起訴請求並聲明：被告應返還49
    ,388元，及自98年8月7日起至清償日止，按年息5%計算之利
    息；願供擔保，請准宣告假執行。
二、被告則以：原告於97年11月18日邀同訴外人陳瑞崧擔任連帶
    保證人，提供車牌號碼0000－00號自用小客車（下稱系爭車
    輛）為抵押物，向被告借款57萬元（下稱系爭借款），並簽
    訂債權讓與暨動產抵押契約書（下稱系爭契約），約定分40
    期本利攤還，分期付款總額為615,600元，原告應自97年12
    月21日起至101年3月21日止，按期給付被告15,390元，嗣因
    原告拒絕清償系爭借款債權，被告乃就系爭借款餘額向原告
    起訴請求清償貸款，而關於利息49,388元部分業經本院民事
    事件二審即本院103年度簡上字第538號（下稱系爭另訴民事
    事件）審理過程認定作為車款充抵，被告自無再返還原告之
    理等語置辯，並聲明：原告之訴及假執行之聲請均駁回。
三、按無法律上之原因而受利益，致他人受損害者，應返還其利
    益，民法第179條前段固定有明文。惟按當事人主張有利於
    己之事實者，就其事實有舉證之責任，民事訴訟法第277條
    前段亦有明文。次按主張不當得利請求權存在之當事人，對
    於不當得利請求權之成立要件應負舉證責任，即應證明他方
    係無法律上之原因而受利益，致其受有損害（最高法院99年
    臺上字第2019號判決意旨參照）。經查，原告主張被告持系
    爭本票聲請強制執行，惟系爭本票乃係偽造，業經本院判決
    確認對原告之本票債權不存在等情，固提出本院103年度簡
    上字第235號等民事判決為證，堪信為真實。惟原告主張被
    告於前揭判決確定前執系爭本票對原告為強制執行，以本票
    所載約定事項以年息百分之二十計算，超出雙方就系爭契約
    書所約定之利息，超收利息49,388元，系爭本票債權既不存
    在，被告對原告所為之強制執行程序應屬違法，不生效力，
    所收取之前揭利息應屬不當得利等情，為被告所否認，並以
    前詞置辯，及提出本院103年度簡上字第538號民事判決為憑
    。經查，原告並未提出證據證明被告有於以系爭本票對原告
    為強制執行之程序中受償前揭金額，且依被告所提出兩造間
    另訴民事事件即本院103年度簡上字第538號民事判決所載，
    該判決認定原告確為系爭借款之債務人，且原告僅繳付3期
    款項合計46,170元，扣除利息6,361 元，實收本金39,809元
    後，原告尚欠本金530,191元，嗣又因拍賣系爭車輛取償443
    ,000元，經充抵98年2 月21日至98年8 月10日之利息49,388
    元及借款本金393,612 元，及執行原告元大寶來證券之股票
    所得5,682 元、訴外人陳韋宏第一金人壽薪資戶頭合計23,5
    18元，原告尚積欠本金136,579 元及自99年9 月6 日起，按
    年息20% 計算之利息暨手續費1元，復以原告經系爭另訴民
    事事件認定得主張抵銷之損害賠償債權金額101,708元為抵
    銷後，認被告僅得請求原告與訴外人陳韋宏連帶給付34,872
    元，及自99年9月6日起至清償日止，按週年利率20％計算之
    利息，並於主文諭知「原判決關於命上訴人（即本件原告，
    下同）連帶給付超過新臺幣參萬肆仟捌佰柒拾貳元，及自民
    國九十九年九月六日起至清償日止，按年息百分之二十計算
    之利息部分，及該部分假執行之宣告暨訴訟費用之裁判（除
    確定部分外）均廢棄。上開廢棄部分，被上訴人（即本件被
    告，下同）在第一審之訴及假執行之聲請均駁回。其餘上訴
    駁回。第一審（除確定部分外）及第二審訴訟費用由上訴人
    連帶負擔四分之一，餘由被上訴人負擔。」，該判決業於10
    5年5月11日確定，此經本院調閱上開事件卷宗查核無誤。足
    見被告係依兩造間簽訂之系爭動產抵押契約透過拍賣抵押物
    之方式取償443,000元，並以之充抵98年2月21日至98年8 月
    10日之利息49,388元及借款本金393,612元，並非經由持系
    爭本票對原告為強制執行之程序中收取前揭利息，與系爭本
    票經前案判決認定係屬偽造無涉，原告主張被告係持系爭偽
    造之本票對原告為強制執行並依票載之約定超收前揭金額之
    利息云云，顯非有據，原告據此主張因前案判決認定被告對
    原告之系爭本票債權不存在，被告持前揭本票對原告為強制
    執行收取前揭金額之利息，自屬違法，應構成不當得利云云
    ，自非可採。是被告既非持系爭本票對原告為強制執行而收
    取前揭金額之利息，且兩造間之系爭另訴民事事件判決已認
    定系爭利息49,388元係原告依系爭契約所應負之利息債務，
    並經以拍賣車款充抵該利息債務而生清償之效力，則被告收
    取前揭金額之利息顯係依兩造間之系爭契約為之，並非無法
    律上之原因，亦與系爭本票無涉，則原告執前詞主張被告應
    依民法第179條不當得利之規定返還前揭金額，即不足取。
四、綜上所述，原告依民法第179條不當得利之規定，請求被告
    應返還49,388元，及自98年8月7日起至清償日止，按年息5%
    計算之利息，為無理由，應予駁回。又原告之訴既經駁回，
    其假執行之聲請即失所附麗，併駁回之。　　
五、兩造其餘攻擊及舉證方法經審酌核與本件判決結果無影響，
    爰不一一論述，併予敘明。 
六、本件訴訟費用額，依後附計算書確定如主文所示金額。
中　　華　　民　　國　　111 　年　　8 　　月　　17　　日
                  臺灣臺北地方法院臺北簡易庭
　　　　　　　  　　　        法  官　李宜娟
以上正本係照原本作成。
如不服本判決，應於判決送達後20日內向本庭提出上訴狀。（須
按他造當事人之人數附繕本）如委任律師提起上訴者，應一併繳
納上訴審裁判費。
中　　華　　民　　國　　111 　年　　8 　　月　　17　　日
            　　　　　　　　　書記官　官逸嫻

附錄：
一、民事訴訟法第436條之24第2項：
　　對於小額程序之第一審裁判上訴或抗告，非以其違背法令為
    理由，不得為之。
二、民事訴訟法第436條之25：
　　上訴狀內應記載上訴理由，表明下列各款事項：
    ㈠原判決所違背之法令及其具體內容。
    ㈡依訴訟資料可認為原判決有違背法令之具體事實。
三、民事訴訟法第436條之32條第2項：
    第438條至第445條、第448條至第450條、第454條、第455條
    、第459條、第462條、第463條、第468條、第469條第1款至
    第5款、第471條至第473條及第475條第1項之規定，於小額
    事件之上訴程序準用之。 

　　　計　　算　　書
項　　　　目             金　額（新臺幣）    　　備　註
第一審裁判費   　 　　   1,000元
合　　　　計　　　       1,000元